臺灣高雄地方法院刑事判決　　　　　　　九十三年度訴字第一一五號
　　公　訴　人　臺灣高雄地方法院檢察署檢察官
　　被　　　告　丙○○
　　選任辯護人　陳世明律師
右列被告因強盜等案件，經檢察官提起公訴（九十二年度偵字第二一一二六號），本
院判決如左：
    主  文
丙○○未經許可，寄藏可發射子彈具有殺傷力之改造手槍，處有期徒刑壹年肆月，併
科罰金新臺幣陸萬元，罰金如易服勞役，以新臺幣玖佰元即銀元參佰元折算壹日，扣
案之改造手槍壹支（槍枝管制編號0000000000號、含彈匣壹個）沒收；又
共同意圖為自己不法之所有，攜帶兇器，以脅迫至使不能抗拒，而使他人交付其物，
處有期徒刑柒年陸月；又共同意圖為自己不法之所有，以恐嚇使人將本人之物交付，
未遂，處有期徒刑伍月。應執行有期徒刑捌年拾月，併科罰金新臺幣陸萬元，罰金如
易服勞役，以新臺幣玖佰元即銀元參佰元折算壹日，扣案之改造手槍壹支（槍枝管制
編號0000000000號、含彈匣壹個）沒收。
    事  實
一、丙○○明知李全孝於民國九十二年八月間某日下午九時三十分許，在高雄縣大寮
    鄉○○○路一九二號聖若瑟醫院旁斜坡委其藏放者，為仿ＦＮ廠半自動手槍製造
    之金屬玩具手槍換裝土造金屬槍管改造而成、可發射子彈具有殺傷力之改造手槍
    一支（含彈匣一個，槍枝管制編號：0000000000號）及直徑八點五ｍ
    ｍ金屬彈頭組合而成之無殺傷力改造子彈四顆（一顆為丙○○擊發，另三顆送驗
    並試射一顆鑑驗結果並無殺傷力），竟未經許可，受寄藏放於其位在高雄縣鳳山
    市○○街一五一號四樓之住處內，丙○○在寄藏上開槍彈期間並另行起意，持上
    開槍彈，與真實年籍姓名不詳綽號「建良」之成年男子共同基於意圖為自己不法
    所有之犯意聯絡，於九十二年九月二日晚上八時五十分許，由「建良」騎乘未懸
    掛車牌之輕型機車後載丙○○，前往丙○○約一年前所任職由甲○○經營位於高
    雄縣鳳山市○○路九十七之二號五豐貨運行，於九十二年九月二日下午八時五十
    七分許，丙○○與「建良」抵達上址，由「建良」在外把風，丙○○頭戴半罩式
    安全帽，右手持前開槍彈於九十二年九月二日下午八時五十七分五十二秒進入上
    開貨運行Ａ棟建築物，旋即向甲○○右上方對空鳴槍，並要求甲○○交出錢財，
    以此脅迫之方式，致使甲○○不能抗拒，而將其所有皮包一只交付予丙○○，丙
    ○○隨即取走皮包內現金新台幣（下同）一萬二千五百元。丙○○離開之際復另
    行起意，要求甲○○於翌日須再交出十萬元否則將對之不利等語，致使甲○○心
    生畏懼而應允之。丙○○離開後即將所得贓款與「建良」朋分，丙○○分得六千
    五百元，其餘六千元分歸「建良」所有。復於九十二年九月三日下午九時三十二
    分零一秒，丙○○又夥同「建良」，由丙○○以行動電話0000000000
    號撥打甲○○所使用0000000000號，告知將十萬元帶至高雄縣鳳山市
    ○○路九十號高旗工家學校校門口向外丟包，並稱：「如果撿錢之人被抓，要小
    心一點」等語，再由「建良」至指示地點取款，詎甲○○依約攜帶上開款項出門
    後，因不甘平白損失，遂未依照丙○○之指示地點丟包，而將上開款項丟棄於高
    雄縣鳳山市○○路路旁竹林空地，並通知員警前往取款，丙○○與「建良」遂未
    取得上開款項。嗣於九十二年十月十六日下午五時五十分許，在高雄縣鳳山市○
    ○街一五一號四樓循線查獲丙○○，並在上址扣得上開可發射子彈具有殺傷力之
    改造手槍一支（含彈匣一個，槍枝管制編號：0000000000號）及無殺
    傷力改造子彈三顆（其中試射一顆結果並無殺傷力）。
二、案經甲○○訴請高雄縣警察局鳳山分局報告臺灣高雄地方法院檢察署檢察官偵查
    起訴。
    理  由
壹、被告丙○○未經許可，寄藏可發射子彈具有殺傷力之改造手槍部分：
一、訊據被告丙○○對其未經許可，於右揭時、地非法寄藏李全孝所有仿ＦＮ廠半自
    動手槍製造之金屬玩具手槍換裝土造金屬槍管改造而成、可發射子彈具有殺傷力
    之改造手槍一支之事實，迭於警偵訊及本院審理時均坦承不諱（參見本院卷第二
    十八頁），並有上開可發射子彈具有殺傷力之改造手槍一枝（含彈匣一個）扣案
    可憑。
二、前開被告丙○○所寄藏之上開改造手槍一枝，經內政部警政署刑事警察局鑑定結
    果：「一、送驗改造手槍壹枝（槍枝管制編號為0000000000號），認
    仿ＦＮ廠半自動手槍製造之金屬玩具手槍換裝土造金屬槍管改造而成機械性能良
    好，可擊發適用之子彈，認具有殺傷力」，有該局九十二年十二月十二日刑鑑字
    第０九二０二一一二五一號鑑驗通知書一份在卷可稽（參見偵查卷第四十二頁）
    。被告上開自白與事實相符，堪信為真實。是以，被告丙○○未經許可，非法寄
    藏可發射子彈具有殺傷力之改造手槍之犯行堪以認定。
貳、被告丙○○持改造手槍強盜部分：
一、訊據被告丙○○除否認於右揭時、地強取被害人甲○○皮包外，餘就右揭時、地
    與綽號建良之人共乘機車前往被害人甲○○所開設之貨運行，由其持上開改造手
    槍對空鳴槍，並取得一萬二千五百元後，二人朋分款項，由其分得六千五百元之
    事實，分別於警偵訊及本院調查時均坦認不諱（參見本院審理卷第三十三頁），
    被告辯稱上開一萬二千五百元係被害人甲○○所積欠之薪資，亦係被害人甲○○
    自願拿出皮包，並無違反其意願及有不法所有之意圖等語。惟查：
    （一）被告丙○○於警訊中坦承係因不滿受僱予被害人甲○○期間遭受刻薄待遇
          ，又常遭甲○○以三字經辱罵，且其於送貨途中毀損貨車之損害賠償，吳
          健成亦找人向其索賠，因不滿想要報復而開槍等語（參見警卷第七頁），
          被告未提及甲○○有積欠其薪資之情形，而證人即被害人甲○○於本院審
          理亦到庭證述被告於九十一年六月至同年十一月期間受僱五豐貨運行，並
          未積欠被告薪資，而案發當時被告持槍進入貨運行亦未提及積欠薪資之事
          ，僅要求把錢拿出來而已等語（參見本院審理卷第六十八頁至第七十頁）
          ，被告對於證人甲○○上開證述亦不否認（參見本院審理卷第七十八頁）
          ，足認被告前往案發地點應非為向甲○○追討薪資。另參以被告離職之日
          迄案發時點已逾十個月，被告均未向甲○○追討所謂「積欠薪資」，被告
          對此並不否認，並且被告夥同「建良」之人至被害人所開設之貨運行，被
          告頭戴半罩式安全帽，以右手持槍進入貨運行，有案發當日監視錄影機翻
          攝之照片一幀附卷足憑（參見本院審理卷第九十一頁），若被告僅係單純
          追討薪資，何以夥同他人且頭載半罩安全帽並攜帶槍彈進入貨運行，並進
          而朝甲○○右上方鳴槍，要求甲○○將錢財交出來，絲毫未提積欠薪資之
          事，並將甲○○所交付款項由二人朋分，顯非一般追討薪資之常態，被告
          辯稱當時係要向甲○○追討積欠薪資等語顯非可採。
    （二）此外，證人甲○○於偵查中及本院審理時亦證述遭被告開槍後，已無法抗
          拒，而將其所有之皮包交給被告等語（參見偵查卷第二十一頁及本院審理
          卷第九十五頁），參以被告自白確有開槍之行為，復有甲○○所屬貨運行
          遭槍擊之照片二幀（參見偵查卷第三十四頁）及扣案上開槍彈可資佐證，
          被告亦坦承將甲○○所交付皮包內之現金一萬二千五百元取走，並與「建
          良」朋分花用，被害人甲○○顯係受被告鳴槍警告之脅迫，而不能抗拒始
          交付財物，被告辯稱係甲○○自願交付皮包等語，顯係卸責之詞。被告與
          「建良」二人持改造手槍脅迫甲○○交付財物之犯行，洵堪認定。
參、被告丙○○恐嚇取財部分
一、訊據被告矢口否認有恐嚇取財之犯行，辯稱對於十萬元其並無不法所有之意圖，
    只是為教訓甲○○等語，經查：被告於前揭強盜行為結束後要離開之際，復要求
    甲○○準備十萬元，於翌日以電話聯絡交付事宜，否則將對其不利等情，業據證
    人甲○○於偵訊及本院審理時證述綦詳（參見偵查卷第二十一頁本院審理卷第七
    十頁），而被告確於九十二年九月三日下午九時三十二分零一秒以其使用之行動
    電話0000000000號撥打甲○○所使用0000000000號，並告
    知甲○○將十萬元帶至高雄縣鳳山市○○路九十號高旗工家學校校門口向外丟包
    ，並稱：「如果撿錢之人被抓，要小心一點」，再請「建良」至指示地點取款之
    事實，業據被告於偵查中自白（參見偵查卷第三十頁及第三十一頁），復有被告
    所使用行動電話0000000000號通聯紀錄一份在卷可查（參見警卷第三
    十二頁），若被告僅係為教訓甲○○，何以於翌日被告大費周章以電話指示甲○
    ○交付十萬元之處所，並且通知「建良」至指示地點取款，另告知甲○○不得使
    取款之人遭到逮捕，被告顯有將該十萬元據為己有之意。至於被告另辯稱該十萬
    元係甲○○積欠被告之薪資，惟此點已如同前述，證人甲○○否認有積欠被告薪
    資，且於客觀行為上亦顯示被告未有追討薪資之行為，足認被告上開所辯，應屬
    卸責之詞，不足採信。此外，證人甲○○於本院審理時亦證述後來因不甘損失而
    未依照被告所指示之地點將十萬元丟出窗外，反而將十萬元丟棄在高雄縣鳳山市
    ○○路路旁空地竹林中，後來通知警方尋回等語，故被告與「建良」二人因此並
    未取得十萬元，應堪認定。被告與「建良」二人共同恐嚇取財之犯行，事證明確
    ，足堪認定，應依法論科。
肆、查被告與「建良」強盜財物時所使用之上開改造槍枝，在客觀上對人身體具行兇
    之危險性，核屬兇器無訛；又按槍砲彈藥刀械管制條例第十一條第一項所稱「其
    他可發射金屬或子彈具有殺傷力之各式槍砲」，泛指該條例第四條第一項第一款
    列舉以外，其他可發射金屬或子彈具殺傷力之槍砲而言，而扣案之上開改造手槍
    係由玩具手槍改造而成，已如前述，是核被告未經許可即寄藏上揭改造手槍，係
    犯槍砲彈藥刀械管制條例第十一條第四項未經許可持有其他可發射子彈具殺傷力
    之改造手槍罪，公訴人認被告涉犯同法條之持有改造手槍罪，核與被告於警訊中
    所述有所未合，惟此部分與論罪科刑適用之法條同一，無庸變更起訴法條，併此
    敘明。又被告與「建良」攜帶上揭改造手槍為強盜犯行，係刑法第三百三十條第
    一項之攜帶兇器以脅迫至使不能抗拒而使他人交付其物罪。另被告與「建良」要
    求甲○○翌日準備十萬元交付，否則將對其不利等將來之惡害通知被害人甲○○
    ，並無以目前之危害或暴力相加致使不能抗拒，即係以恐嚇方法達其取財之目，
    不構成加重強盜罪，核其所為，係犯刑法第三百四十六條第二項、第一項之恐嚇
    取財未遂罪。被告已著手於恐嚇取財犯罪之實行而未發生犯罪結果，為未遂犯，
    應依刑法第二十六條前段，按既遂犯之刑度減輕其刑。此部分業經蒞庭檢察官到
    庭變更起訴法條，並據以論告，本於檢察一體原則，應以蒞庭檢察官到庭更正後
    之犯罪事實及所犯法條為檢察官起訴事實及所引應適用之法條，本案已無變更起
    訴法條之問題，附此敘明。被告與「建良」就上開加重強盜罪與恐嚇取財罪，有
    犯意之聯絡及行為之分擔，為共同正犯。另按寄藏槍枝子彈之初，並無以之犯罪
    之意思，係嗣後始起意執持該槍、彈另犯他罪，自應以所犯製造或寄藏槍、彈罪
    與另犯之他罪併合處罰，方為適法，最高法院八十八年度台上字第三九七號判決
    意旨可資參照。被告於寄藏扣案改造手槍之時，並無持以犯強盜案件之意，業據
    被告警訊中供承甚明，依上開最高法院判決意旨，被告所犯刑法第三百三十條第
    一項攜帶兇器以脅迫至使不能抗拒而使他人交付其物罪及槍砲彈藥刀械管制條例
    第十一條第四項寄藏可發射子彈具有殺傷力之改造手槍罪，自不得認有牽連犯關
    係，公訴人認被告上開所犯二罪間有牽連犯之裁判上一罪關係，容有誤會。被告
    所犯上開三罪，犯意各別，行為互異，應分論併罰。爰審酌被告為青壯之年，竟
    不思以正當手段取得金錢，無故寄藏具殺傷力之手槍，並進而攜之強盜他人，造
    成被害人之財產損失及莫大之恐懼感，使被害人之心理創傷迄今猶未能平復，並
    對社會治安影響甚鉅，惟念被告尚未以槍彈傷及被害人，且犯後坦承部分犯行，
    尚具悔意，被害人亦當庭表明願意給被告自新之機會等一切情狀，分別量處如主
    文所示之刑，並就罰金部分諭知易服勞役之折算標準，併定其應執行之刑，及就
    罰金部分諭知易服勞役之折算標準，以資懲儆；扣案之上揭改造手槍一支（含彈
    匣一個），經鑑定有殺傷力，已如前述，為違禁物，應依刑法第三十八條第一項
    第一款之規定，宣告沒收之；至於扣案子彈三發，經試射一顆認無殺傷力，有上
    開刑事警察局鑑驗通知書在卷可憑，自非屬於違禁物，又上開子彈係被告替他人
    寄藏，亦非被告所有，自不得依刑法第三十八條第一項第一、二款規定宣告沒收
    ，附此敘明。
據上論斷，應依刑事訴訟法第二百九十九條第一項前段，槍砲彈藥刀械管制條例第十
一條第四項，刑法第十一條前段、第二十八條、刑法第三百三十條第一項、第三百四
十六條第二項、第一項、第二十六條、第四十二條第二項、第五十一條第五款、第三
十八條第一項第一款，現行法規所定貨幣單位折算新台幣條例第二條，判決如主文。
本案經檢察官乙○○到庭執行職務。
中    華    民    國      九十三年      四      月       十三     日
                                  臺灣高雄地方法院刑事庭
                                      審判長法官  邱明弘
                                            法官  胡宜如
                                            法官  廖建瑜
右正本證明與原本無異。
如不服本判決，應於判決送達後十日內，向本院提出上訴狀。
                                          書記官  王翌翔
中    華    民    國      九十三      年      四      月       十三     日
槍砲彈藥刀械管制條例第十一條
未經許可，製造、販賣或運輸第四條第一項第一款所稱其他可發射金屬或
子彈具有殺傷力之各式槍砲者，處五年以上有期徒刑，併科新臺幣一千萬
元以下罰金。
未經許可，轉讓、出租或出借前項所列槍砲者，處三年以上十年以下有期
徒刑，併科新臺幣七百萬元以下罰金。
意圖供自己或他人犯罪之用，而犯前二項之罪者，處無期徒刑或七年以上
有期徒刑，併科新臺幣一千萬元以下罰金。
未經許可，持有、寄藏或意圖販賣而陳列第一項所列槍砲者，處一年以上
七年以下有期徒刑，併科新臺幣七百萬元以下罰金。
第一項至第三項之未遂犯罰之。
中華民國刑法第三百三十條
犯強盜罪而有第三百二十一條第一項各款情形之一者，處七年以上有期徒
刑。
前項之未遂犯罰之。
中華民國刑法第三百四十六條
(單純恐嚇罪)
意圖為自己或第三人不法之所有，以恐嚇使人將本人或第三人之物交付者
，處六月以上五年以下有期徒刑，得併科一千元以下罰金。
以前項方法得財產上不法之利益，或使第三人得之者，亦同。
前二項之未遂犯罰之。
